【裁判字號】    99,裁,1286
【裁判日期】    990610
【裁判案由】    土地放領
【裁判全文】
最  高  行  政  法  院  裁  定
                                      99年度裁字第1286號
上  訴  人  甲○○
            丙○○
            戊○○
                          共同送達代收人  己○○
                          省花蓮縣花蓮市中山路1段68巷22
                          號
被 上訴 人  行政院國軍退除役官兵輔導委員會
代  表  人  曾金陵
上列當事人間土地放領事件，上訴人對於中華民國97年8月27日
臺北高等行政法院96年度訴字第3348號判決，提起上訴，本院裁
定如下：
    主  文
上訴駁回。
上訴審訴訟費用由上訴人負擔。
    理  由
一、按對於高等行政法院判決之上訴，非以其違背法令為理由，
    不得為之，行政訴訟法第242條定有明文。依同法第243條第
    1項規定，判決不適用法規或適用不當者，為違背法令；而
    判決有同條第2項所列各款情形之一者，為當然違背法令。
    是當事人對於高等行政法院判決上訴，如依行政訴訟法第24
    3條第1項規定，以高等行政法院判決有不適用法規或適用不
    當為理由時，其上訴狀或理由書應有具體之指摘，並揭示該
    法規之條項或其內容；若係成文法以外之法則，應揭示該法
    則之旨趣，倘為司法院解釋或本院之判例，則應揭示該判解
    之字號或其內容。如以行政訴訟法第243條第2項所列各款情
    形為理由時，其上訴狀或理由書，應揭示合於該條項各款之
    事實。上訴狀或理由書如未依此項方法表明者，即難認為已
    對高等行政法院判決之違背法令有具體之指摘，其上訴自難
    認為合法。
二、上訴人上訴主張略以：被上訴人否准之處分書未告知救濟途
    徑及期間，致上訴人未及時為相關主張，被上訴人處分程序
    有瑕疵。被上訴人自民國80年至96年長期以敷衍不公卸責欺
    騙等方式，處理不公陳情案件，因而自91年以來之請求權時
    效應有信賴保護原則適用而未消滅，仍得加以爭訟。放領清
    冊之蓋印承領，係承辦人私自蓋章，為偽造文書，被上訴人
    未對陳情案詳實調查，是為瀆職。原審法院指上訴人所提訴
    願，未就被上訴人之否准處分表示不服，惟此係上訴人陳述
    表達能力不足，請原審法院諒查。被上訴人早於81年3月5日
    經花蓮農場場長專案報告後已為處分，惟上訴人均不知，且
    更不知救濟程序、時效等語，惟查原判決業已就本件上訴人
    甲○○、丙○○及戊○○之被繼承人鄒良權前為被上訴人花
    蓮農場西寶分場場員，78年間依斯時放領辦法申請放領經行
    政院核准撥交輔導會安置退除役官兵並經開發或改良之國有
    農業用土地，上訴人甲○○及鄒良權並於放領農地程序中蓋
    印承領。嗣上訴人甲○○、鄒良權雖於91年4月22日向被上
    訴人陳情，請求就花蓮農場西寶分場場員土地放領不公訴請
    實地勘驗酌情辦理補放領，經被上訴人於91年6月26日以輔
    肆字第09100890號函覆否准，惟上訴人甲○○及鄒良權（即
    丙○○及戊○○之被繼承人）就之並未循行政救濟程序提起
    訴願，從而，上訴人甲○○、鄒良權之繼承人丙○○等於被
    上訴人否准甲○○、鄒良權於91年4月22日補放領農地之申
    請後逾5年之96年10月1日逕向原審提起課予義務訴訟，其起
    訴即不備要件。又縱認本件甲○○及鄒良權於91年4月22日
    陳情辦理補放領認係對被上訴人79年間之放領核定處分所為
    不服之意思表示，惟被上訴人79年間之放領核定處分早因承
    領人甲○○、鄒良權於放領農地程序中蓋印承領，且未於法
    定救濟期間爭執而告確定，則上訴人爭執前揭已確定之79年
    間放領核定處分，且未踐行訴願程序，逕行提起課予義務訴
    訟，其程序亦不合法，仍應予以駁回等情甚詳，而核上訴理
    由，無非係重述其於原審已提出而為原判決所不採之主張，
    或謂其不知救濟程序、時效，而非具體說明其有何不適用法
    規或適用法規不當之情形，並揭示該法規之條項或其內容，
    及合於行政訴訟法第243條第2項所列各款之事實，難認對該
    判決之如何違背法令已有具體之指摘。依首開規定及說明，
    應認其上訴為不合法。
三、據上論結，本件上訴為不合法。依行政訴訟法第249條第1項
    前段、第104條、民事訴訟法第95條、第85條第1項前段、第
    78條，裁定如主文。
中    華    民    國    99    年    6     月    10    日
                    最高行政法院第二庭
                        審判長法官  鍾  耀  光
                              法官  侯  東  昇
                              法官  劉  介  中
                              法官  黃  淑  玲
                              法官  鄭  小  康

以  上  正  本  證  明  與  原  本  無  異
中    華    民    國    99    年    6     月    11    日
                              書記官  黃  淑  櫻

司法院資訊處製作；財團法人民間司法改革基金會備份。
